【裁判字號】    97,基簡,1001
【裁判日期】    971230
【裁判案由】    損害賠償
【裁判全文】
臺灣基隆地方法院基隆簡易庭民事判決  97年度基簡字第1001號
原      告  甲○○
訴訟代理人  郭登富律師
被      告  丙○○
            乙○○
上列當事人間請求損害賠償事件，本院於97年12月17日言詞辯論
終結，判決如下：
    主  文
原告之訴駁回。
訴訟費用由原告負擔。
    事  實 及  理  由
一、原告起訴主張：被告丙○○為綠葉山莊社區管理委員會主任
    委員、而被告乙○○為綠葉山莊社區管理委員會總幹事，其
    等明知原告所經營之俱樂部對於停車場有合法租賃權，卻多
    次於社區管理委員會議紀錄中載述「俱樂部承租戶以鐵柱鐵
    鍊圈圍，造成住戶洽公停車不便」，並於社區○○○○道上
    刊登緊急啟事，以「俱樂部承租戶魯莽用鐵鍊圈圍加鎖」等
    謗原告名譽之字眼，散佈於社區全體住戶，以「公用」之不
    實載述，形塑原告是路霸形象，造成原告受到其他社區住戶
    指點，已嚴重侵害原告之名譽權。基於前述，聲明：(一)被
    告應連帶給付原告新臺幣（下同）400,000元及自起訴狀繕
    本送達翌日起至清償日止按年息5%計算之利息。（二）被告
    應於聯合報頭版上，刊登字體6、內容為「道歉啟事：道歉
    人丙○○、乙○○誣指甲○○魯莽用鐵鍊圈圍停車格並加鎖
    等語，造成甲○○名譽上之損害，特此登報道歉，以回復甲
    ○○之名譽。」之道歉啟事。
二、被告答辯略以：原告承租範圍不含長億公司所提供給社區使
    用之14個公共停車位，且原告鐵鍊圈圍範圍涵蓋社區○○○
    道人行通道，侵害社區洽公停車及住戶行走空間，被告所陳
    述者皆為事實，均屬管理委員會合法執行職務之行為，並未
    指名道姓，僅記載「俱樂部承租戶」等語。基於前述，聲明
    ：駁回原告之訴。
三、按名譽為人格之社會評價，名譽有無受損害，應以社會上對
    個人評價是否貶損作為判斷之依據，苟其行為足以使他人在
    社會上之評價貶損，不論故意或過失均可構成侵權行為。倘
    行為人所述事實足以貶損他人之社會評價而侵害他人名譽，
    而行為人能證明所陳述事實為真，即屬言論自由應保障之範
    圍，要無因此負擔侵權行為責任。
四、原告主張被告多次於社區管理委員會議紀錄中載述「俱樂部
    承租戶以鐵柱鐵鍊圈圍，造成住戶洽公停車不便」，並於社
    區○○○○道上刊登緊急啟事，內含「俱樂部承租戶魯莽用
    鐵鍊圈圍加鎖」等字眼，雖為被告所不否認。但原告亦到庭
    自承有用鐵柱、鐵鍊圈圍之事實，此有97年11月19日言詞辯
    論筆錄附卷可參。而查系爭緊急啟事及會議紀錄之文字，係
    以「俱樂部承租戶」、「昔用洽公停車位」、「往屆管委會
    協議之十四個公用停車位」等用語為之，又十四個公共停車
    位曾為社區公共使用之事實復為兩造所不爭執，是以縱系爭
    停車位是否為承租範圍尚有爭議，被告於會議紀錄及緊急啟
    事之記載仍屬符合事實之陳述，既與事實相符即為被告言論
    自由範圍，言論自由亦屬憲法所保障之基本權利，要難謂被
    告基於事實之陳述有構成侵權行為之可言。雖「魯莽」一詞
    有欠妥適，但原告在承租範圍尚有爭議情形下造成社區住戶
    之不便，非不可受公評之事，原告執行管理委員會之職務將
    處理情形回報住戶，並無任何妨害原告名譽之文字，原告主
    張被告所為者妨害其名譽並屬無據。
五、綜上所述，被告於會議紀錄及緊急啟事上記載文字均與事實
    相符，亦無妨害原告名譽文字，因此被告顯無妨害原告名譽
    可言，從而，原告依民法第185條、第195條之規定，請求被
    告應連帶給付原告400,000 元，及自起訴狀繕本送達翌日起
    自清償日止按年息5%計算之利息，暨被告應於聯合報頭版上
    刊登道歉啟事，均無理由，應予駁回
六、據上論結，本件原告之訴為無理由，依民事訴訟法第436條
    第2項、第78條，判決如主文。
中    華    民    國    97    年   12    月    30    日
                  基隆簡易庭法  官  王翠芬
以上正本係照原本作成。
對於本件判決如有不服，應於收受送達後20日內向本院提出上訴
書狀，上訴於本院合議庭，並按他造當事人之人數附具繕本。
中    華    民    國    97    年   12    月    30    日
                            書記官  林建清


司法院資訊處製作；財團法人民間司法改革基金會備份。
